臺灣新竹地方法院民事判決　　　　　　　 94年度訴字第590號
原　　　告　甲○○
被　　　告　乙○○
上列當事人間請求損害賠償事件，經原告提起刑事附帶民事訴訟，
由本院刑事庭移送前來，本院於民國94年11月11日辯論終結，判
決如下：
    主  文
被告應給付原告新臺幣壹拾伍萬貳仟元，及自民國九十三年八月
十四日起至清償日止按週年利率百分之五計算之利息。
原告其餘之訴駁回。
訴訟費用由被告負擔十分之一，餘由原告負擔。
本判決第一項得假執行。
原告其餘假執行之聲請駁回。
    事  實  及  理  由
一程序方面：按訴狀送達後，原告不得將原訴變更或追加他訴，
  但擴張或減縮應受判決事項之聲明者，不在此限，民事訴訟法
  第255條第1項第3款定有明文。查本件原告起訴時本於侵權行
  為之法律關係，請求被告應賠償原告工作損失、醫療費用、精
  神慰藉金，合計新台幣（下同）2,443,249元及自起訴狀繕本
  送達翌日起至清償日止，按年息百分之5計算之利息，嗣於訴
  訟進行中，因醫療費用支出已獲保險公司理賠，原告乃撤回此
  部分本息之請求，而僅請求被告應賠償工作損失374,000元、
  精神慰藉金2,000,000元，合計2,374,000元及該部分之利息，
  核屬減縮應受判決事項之聲明，徵諸上開規定，於法相合，應
  予准許。
二原告主張：
(一)緣被告係計程車司機，為從事駕駛業務之人，於民國93年1月
  10日22時許，駕駛車號276-ME號營業小客車，行經新竹市○○
  路○段237號前，原應注意劃有分向限制之路段不得迴車，且當
  時之天候、路況皆良好，並無不能注意之情事，竟疏於注意及
  此，致撞及沿北大路快車道由南往北方向行走之行人即原告，
  原告因而受有左下肢脛骨開放性骨折之傷害，為此，原告爰基
  於侵權行為之規定，請求被告賠償原告所受之損害。
(二)茲分別臚列原告所受損害如下：
1.工作損失374,000元：原告未受撞擊受傷之前，係任職於永熙
  股份有限公司（下稱永熙公司），因各方面之體力之狀況皆非
  常良好及健康，故負責開車送貨、搬貨之工作，每月之薪資為
  34,000元，惟自93年1月10日受傷並開刀住院之後，原告除無
  法正常上班之外，工作上負責送貨、搬運之職務再也無法擔任
  ，此種情況業已直接影響原告之工作，因原告再也無法擔任此
  種工作，茲依原告身體受傷之程度而言，原告之診療及復建時
  間約計11個月，故原告實際之工作損失為374,000元。
2.精神慰藉金2,000,000元：原告自事發迄今，因遭身體上之傷
  害，心理及精神上已受到相當之影響，且留下心中之恐懼，尤
  其本身正值壯年打拼之時期，心中之無奈更是難以言諭，因原
  告行走於路邊皆會受到撞擊，更遑論爾後行經路口時更會讓原
  告心生畏懼，身體也無法再回復已往之強健及正常地提重物，
  對原告之心靈甚是嚴重之打擊，因原告並無其他專業之技能，
  故原先擔任之工作為原告所能擔任之工作，原告為考量往後之
  生活及照顧雙親之責，遂一再主動與被告商討賠償事宜，然竟
  未獲被告之善意回應，遂使原告受到第二度傷害，爰請求2,00
  0,000之精神上慰藉金。
(三)綜上，爰聲明：
1.被告應給付原告2,374,000元，及自起訴狀繕本送達被告之翌
  日起至清償日止，按週年利率百分之5計算之利息。
2.原告願供擔保，請准予宣告假執行。
三被告則以：其沒有撞到原告，被告的車子沒有撞到原告，可能
  是原告自己跌倒，被告當時有迴車，但當時是晚上，而且沒有
  路燈，前方的路況被告可以看得到，惟迴車時不曉得原告是從
  哪裡跑出來的，被告迴車時沒有去看地上劃什麼線、可不可以
  迴車。被告認為原告過失比較大，不曉得原告是什麼心態，可
  以看地圖就知道，那個車道行人本來就不可以走，原告為什麼
  在那裡，原告酒後在車道上行走就不對，原告之過失比被告重
  等語，資為抗辯。並聲明：原告之訴及假執行之聲請均駁回。
四本院之判斷：
(一)查被告於93年1月10日晚上10時許，駕駛車號276-ME號營業小
  客車，沿新竹市○○路由北往南方向行駛，行經北大路252號
  「全家便利商店」前臨時停車，讓車內之乘客下車後，原應注
  意該路段係屬劃有分向限制線之路段，不得迴車，且依當時天
  候、道路狀況，亦無不能注意之情形，被告竟疏未注意及此，
  貿然在前揭劃有分向限制線不得迴車之路段迴車，而欲迴轉北
  大路由南往北方向，適原告自北大路239巷出來後，在飲酒後
  呼氣酒精濃度達每公升0.66毫克之情形下，亦疏未注意行人應
  靠邊行走，而沿北大路外側車道由南往北方向行走，致原告所
  駕駛之前揭營業小客車左前保險桿不慎撞及原告後方，原告因
  而倒地，其左小腿復遭該營業小客車左前輪輾過，而受有左下
  肢脛腓骨開放性骨折傷害之事實，業據原告於刑事案件偵、審
  各庭指訴綦詳，並有馬偕紀念醫院新竹分院（下稱馬偕醫院）
  診字第93036號甲種診斷證明書、道路交通事故調查報告表(一)
  (二)暨所附事故現場圖各一份、現場照片四幀、酒精測定紀錄表
  、車籍作業系統─查詢認可資料各一紙附卷可稽（見臺灣新竹
  地方法院檢察署93年度偵字第3197號偵查卷第8頁至第15頁）
  ，自堪信為真實。雖被告否認有何過失行為，並迭於其被訴過
  失傷害刑事案件偵、審中，辯稱：其沒有撞到原告，被告的車
  子沒有撞到原告，可能是原告自己跌倒，被告當時有迴車，但
  當時是晚上，而且沒有路燈，前方的路況被告可以看得到，惟
  迴車時不曉得原告是從哪裡跑出來的，被告迴車時沒有去看地
  上劃什麼線、可不可以迴車。被告認為原告過失比較大，不曉
  得原告是什麼心態，可以看地圖就知道，那個車道行人本來就
  不可以走，原告為什麼在那裡，原告酒後在車道上行走就不對
  ，原告之過失比被告重云云。惟查：
1.原告因本次車禍倒地後左小腿遭被告所駕前揭營業小客車左前
  輪輾過而當場受有左下肢脛腓骨開放性骨折傷害之事實，業據
  原告提出前揭馬偕醫院出具之診斷證明書為證。而依原告所受
  之傷勢觀之，顯核與原告所述遭車輛前輪輾過之傷害情節相符
  ，且衡情，單純之跌倒當不可能造成左下肢脛骨開放性骨折之
  傷害，是被告抗辯：前揭傷害可能是原告自己跌倒所致云云，
  洵不足採。
2.又原告陳稱：「我由北大路239巷出來沿著北大路的外側車道
  北上，對方突然撞到我。我倒地後左小腿被對方的左前輪輾過
  。我被對方輾過時，我敲對方的車門對方才停車。我由巷子出
  來時我便看到對方停在對面車道讓車上乘客下車。」等語（見
  同上卷第6頁背面）。另被告供稱：「我駕276-ME號營業小客
  車由中正路左轉北大路南下，至北大路252號全家便利商店前
  讓我車上的乘客下車。之後我打左轉方向燈並注意左後方來車
  ，我向前開後再迴轉。我沒有看到對方就撞到對方了。車禍發
  生後有人敲我車子的引擎蓋說我撞到人了，我才知道發生了車
  禍。」等語（同上卷第4頁背面），互核兩造前揭於刑事案件
  警訊中就本件車禍發生經過所為之陳述大致相符，足徵被告應
  確係於迴車時，不慎將原告撞倒地後，原告之左小腿復遭被告
  所駕前揭營業小客車左前輪輾過，而致肇事，至臻明確。被告
  否認有撞到原告云云，亦不足採。
3.按在劃有分向限制線之路段，不得迴車，道路交通安全規則第
  106條第2款定有明文。查被告領有駕駛執照，為合格之汽車駕
  駛人，自應瞭解上開規定之意義，並負有上開法律規定之注意
  義務，而依當時天候、道路狀況，亦無不能注意之情事，被告
  竟疏於注意及此，貿然在前揭劃有分向限制線不得迴車之路段
  迴車，終致肇事，其顯有過失甚明，本件經送請臺灣省竹苗區
  車輛行車事故鑑定委員會鑑定，亦同此認定，有該會93年6月
  21 日竹苗字第930825號函暨鑑定意見書一份可稽（見同上卷
  第22 至第24頁）。
3.次按行人在未劃設人行道之道路，應靠邊行走，道路交通安全
  規則第133條定有明文。查系爭肇事路段為未劃設人行道之道
  路，有道路交通事故調查報告表、現場照片可考（見同上卷第
  9頁至第13頁）。是原告行走於系爭肇事路段，依前揭規定自
  應靠邊行走。惟原告肇事當時係酒後行走在外側車道，業如前
  述，則原告顯疏未注意前開規定，而有違規行走於外側車道之
  情事，終致於被告違規迴車時，自原告後方撞擊原告而使原告
  倒地肇事，原告自屬與有過失，亦可認定。
4.綜上，被告在前揭劃有分向限制線不得迴車之路段，違規迴車
  ，另原告酒後未靠邊行走，而違規行走於外側車道，終致肇事
  ，均如前述，從而，原告所受前揭傷害之結果，係因其過失行
  為及被告之過失行為所致，自均有相當因果關係，被告否認其
  有過失云云，顯不足採。參諸被告被訴過失傷害刑事案件，經
  臺灣新竹地方法院檢察署檢察官以93年度偵字第3197號案件偵
  查起訴，本院93年竹交簡字第530號案件審理結果，亦同上認
  定，並認被告應負過失傷害罪責，而判處其罪刑在案，有各該
  案卷可稽，足徵原告主張被告應負過失侵權行為責任，洵屬有
  屬。
(二)按因故意或過失，不法侵害他人之權利者，負損害賠償責任。
  不法侵害他人之身體或健康者，對於被害人因此喪失或減少勞
  動能力或增加生活上之需要時，應負損害賠償責任。又不法侵
  害他人之身體者，原告雖非財產上之損害，亦得請求賠償相當
  之金額。民法第184條第1項前段、第193條第1項、第195條第
  一項前段分別定有明文。查原告因被告之過失侵權行為而受損
  害，依首揭規定，其請求被告賠償其所受無法工作及非財產上
  損害，即非無據。茲審究如下：
1.不能工作損失374,000元部分：查被告因本件車禍受有左下肢
  脛腓骨開放性骨折之傷害，已如前述，本院就上開傷勢及其後
  續治療之結果函詢馬偕醫院，據該院覆稱：被告於93年1月10
  日因左腓骨開放性骨折經由急診入院手術，施行骨折復位及骨
  釘骨板固定手術，於93年1月19日出院，自93年1月28 日至94
  年1月26日止共門診追蹤6次，現骨折癒合良好，約須一年始能
  負重工作等情，有該院94年8月30日馬院竹外系字第乙945654
  號函附卷可稽。又原告主張在本件侵權行為發生前，原告原係
  任職於永熙公司，每月薪資為34,000元等情，業據其提出放熙
  公司出具之薪資證明。本院再就原告任職永熙公司期間有無因
  本件車禍受傷而請假、請假期間為何、有無給付薪資等事項函
  詢永熙公司，據該公司覆稱：一原告確為永熙公司之員工，自
  88年元月到職至今，目前薪資為月薪34,000元，二原告自93年
  1 月12日起，因車禍受傷請假至93年7月11日止，時間為6個月
  ，因原告在上班時間外受傷，所以永熙公司依公司現行規定留
  職停薪，故於其請假期間未支付任何薪資等情，有永熙公司之
  函文可考。本院審酌原告之傷勢、馬偕醫院上開回函之評估及
  原告留職停薪之期間，認原告於上開留職停薪期間，當然無法
  工作，是原告主張其於上開合計6個月之留職停薪期間無法工
  作，自屬可採。從而，原告因本件車禍肇事受傷導致無法工作
  之期間為6個月，依上述原告每月34,000元薪資收入計算結果
  ，原告上開無法工作期間之薪津損失，即為204,000元（6ｘ
  34,0 00=204,000），則原告於此範圍內之主張應屬有據，超
  過該部分之請求，則無理由。
2.精神慰撫金2,000,000元部分：查原告因被告前揭侵權行為致
  受有左下肢脛腓骨開放性骨折之傷害而住院治療，並施行骨折
  復位及骨釘骨板固定手術等情，已如前述，原告主張其因本件
  傷害精神甚感痛苦，自屬可信，其請求被告賠償非財產上損害
  精神慰藉金，洵無不合。次查，原告為國中肄業，任職於永熙
  公司擔任送貨員，每月薪資34,000元，名下無任何財產；被告
  係高中肄業，現以駕駛計程車為業，每月約有2、3萬元之收入
  ，名下僅有一輛靠行計程車等情，已分據兩造陳明在卷。本院
  審酌兩造之身份、地位、經濟狀況及原告所受傷害等一切情狀
  ，認原告請求被告賠償慰撫金以100,000元為相當，逾此部分
  所為請求，尚嫌過高，不應准許。
3.綜上所述，原告因本件侵權行為得請求被告賠償金額，為不能
  工作期間之薪津損失204,000元及精神慰藉金100,000元，共計
  304,000元。
(三)再按損害之發生或擴大，被害人與有過失者，法院得減輕賠償
  金額或免除之，民法第217條第1項定有明文。查本件車禍之發
  生，固因被告上開注意義務之違反所致。惟觀本件事故發生當
  時，原告顯疏未注意行人應靠邊行走之規定，而有違規行走於
  外側車道之情事，致被告違規迴車時，自原告後方撞擊原告而
  使原告倒地肇事，已如前述，而原告之上開行為已違反道路交
  通安全規則，顯就本件損害之發生與有過失。本院審酌本件肇
  事情節，被告駕駛營業小客車在劃有分向限制線路段迴轉不當
  且未注意行人，與原告酒後在外側車道行走，均同為本件肇事
  之原因，此經送請臺灣省竹苗區車輛行車事故鑑定委員會鑑定
  ，亦同此認定，有該會93年6月21日竹苗字第930825號函暨鑑
  定意見書一份可稽（見同上卷第22至第24頁）。是爰依兩造過
  失之程度，減輕被告賠償金額百分之50，即被告應賠償原告
  152,000元（304,000Ｘ（1-50%）=152,000）。
五綜上所述，原告本於侵權行為之損害賠償請求權，請求被告賠
  償原告152,000元，及自起訴狀繕本送達被告之翌日即93年8月
  14日起至清償日止，按週年利率百分之5計算之利息，為有理
  由，應予准許。逾此所為請求，為無理由，應予駁回。
六原告陳明願供擔保，聲請宣告假執行，經核其勝訴部分，所命
  被告給付之金額未逾500,000元，爰依民事訴訟法第389條第1
  項第5款之規定依職權宣告假執行；至其餘假執行之聲請，因
  該部分訴之駁回而失所依據，應予駁回。
七兩造其餘之主張、答辯暨攻擊防禦方法，與判決結果無涉，爰
  不一一論述，附此敘明。
八訴訟費用負擔之依據：民事訴訟法第79條。
中　　華　　民　　國　　94　　年　　12　　月　　2 　　日
                  民事第一庭    法　官　謝永昌
以上正本係照原本作成。
如對本判決上訴，須於判決送達後20日內向本院提出上訴狀。
中　　華　　民　　國　　94　　年　　12　　月　　2 　　日
                                書記官　蕭宛琴
